【裁判字號】    99,訴,1296
【裁判日期】    990930
【裁判案由】    毒品危害防制條例
【裁判全文】
臺灣臺北地方法院刑事判決              99年度訴字第1296號
公  訴  人  臺灣臺北地方法院檢察署檢察官
被      告  甲○○
上列被告因毒品危害防制條例案件，經檢察官提起公訴（99年度
毒偵字第2673號），被告於本院準備程序進行中，就被訴事實為
有罪之陳述，經本院告知簡式審判程序意旨，並聽取公訴人及被
告之意見後，本院合議庭裁定依簡式審判程序審理，判決如下：
    主  文
甲○○施用第一級毒品，累犯，處有期徒刑玖月。又施用第二級
毒品，累犯，處有期徒刑伍月。應執行有期徒刑壹年。
    事  實
一、甲○○前因施用第一級毒品案件，經臺灣苗栗地方法院以95
    年度訴字第694 號判決判處有期徒刑10月確定，又因偽造文
    書案件，經臺灣新竹地方法院以96年度訴字第79號判決判處
    有期徒刑1 年1 月確定，再因竊盜案件，經臺灣苗栗地方法
    院以95年度簡上字第82號判決判處有期徒刑4 月確定，復因
    施用第一、二級毒品案件，經臺灣苗栗地方法院以96年度訴
    字第278 號判決分別判處有期徒刑10月及4 月確定，上開各
    罪後經依法減刑並定應執行有期徒刑1 年6 月又15日；其另
    因偽造印文案件，經臺灣雲林地方法院以97年度虎簡字第70
    號判決減處有期徒刑3 月確定，又因施用第一級毒品案件，
    經同院以97年度訴字第197 號判決減處有期徒刑8 月確定，
    後該兩罪合併定應執行有期徒刑10月，且與上開各罪接續執
    行，甫於民國98年4 月20日因縮短刑期假釋出監併付保護管
    束，後其假釋未經撤銷，刑期至98年7 月29日屆至，未執行
    之刑以已執行論（構成累犯）。
二、甲○○前於88年間因施用毒品案件，經臺灣苗栗地方法院裁
    定送觀察、勒戒，於88年11月16日因無繼續施用傾向釋放出
    所，並於同年月23日由臺灣苗栗地方法院檢察署檢察官以88
    年度毒偵字第494 號為不起訴處分確定；又已於觀察、勒戒
    執行完畢釋放後5 年內之93年間，再因施用毒品案件，經臺
    灣苗栗地方法院以93年度訴字第138 號判決判處罪刑確定如
    上。竟仍未能戒除毒癮，各基於施用第一、二級毒品之犯意
    ，於99年5 月17日某時，在其當時位於臺北市○○區○○路
    332 號2 樓之住處內，以針筒注射之方式，施用第一級毒品
    海洛因1 次，另以在錫箔紙上加熱吸煙之方式，施用第二級
    毒品甲基安非他命（起訴書贅載安非他命）1 次；嗣於翌日
    （18日）晚上9 時30分許，為警在臺北縣板橋市○○○路及
    新興路口對其進行盤查，因其為施用毒品列管人口，徵得其
    同意後對其進行採尿，送驗後始知上情。
三、案經臺北縣政府警察局板橋分局報請臺灣板橋地方法院檢察
    署檢察官呈請臺灣高等法院檢察署檢察長令轉臺灣臺北地方
    法院檢察署檢察官偵查起訴。
    理  由
一、程序部分：本件被告甲○○所犯係死刑、無期徒刑或最輕本
    刑為3 年以上有期徒刑以外之罪，其於準備程序中就被訴事
    實為有罪之陳述，經本院告知簡式審判程序之旨，並聽取當
    事人意見後，經本院合議庭依刑事訴訟法第273 條之1 第1
    項規定裁定由受命法官獨任進行簡式審判程序，合先敘明。
二、上開事實，業據被告於本院99年9 月13日之準備及審理程序
    中全部坦承不諱，且被告此次驗尿結果，呈現安非他命類（
    安非他命、甲基安非他命）及鴉片類（嗎啡）之陽性反應，
    檢體編號核亦無誤，此有台灣檢驗科技股份有限公司濫用藥
    物檢驗報告及被移送人姓名及代碼對照表（編號為：A00000
    00號）各乙件存卷可查，另有勘察採尿同意書乙件在卷可稽
    ，堪認被告確於上開時間、地點，各有施用第一級毒品海洛
    因及施用第二級毒品甲基安非他命之行為，則被告上開於本
    院之任意自白核與事實相符而可採信，本案事證已明，其各
    該犯行均堪以認定。
三、按施用第一、二級毒品為犯罪行為，毒品危害防制條例第10
    條定有處罰明文。故施用第一、二級毒品者，依前揭規定本
    應科以刑罰，惟基於刑事政策，對合於一定條件之施用者，
    則依同條例第20條、第23條之規定，施以觀察、勒戒或強制
    戒治之保安處分。又毒品危害防制條例於92年7 月9 日修正
    公布，自93年1 月9 日施行，刪除二犯及三犯之規定，一改
    修法前繁雜之處遇程序，並認施用毒品者係屬病患性犯人，
    以觀察、勒戒戒除其身癮，並以強制戒治去除其心癮。其中
    第20條、第23條將施用毒品之刑事處遇程序，區分為「初犯
    」及「五年內再犯」、「五年後再犯」。依其立法理由之說
    明：「初犯」，經觀察、勒戒或強制戒治後，應為不起訴處
    分或不付審理之裁定；經觀察、勒戒或強制戒治執行完畢釋
    放後，「五年內再犯」者，因其再犯率甚高，原實施之觀察
    、勒戒及強制戒治既已無法收其實效，爰依法追訴或裁定交
    付審理。至觀察、勒戒或強制戒治執行完畢釋放後，「五年
    後再犯」者，前所實施之觀察、勒戒或強制戒治已足以遮斷
    其施用毒品之毒癮，為期自新及協助其斷除毒癮，仍適用「
    初犯」規定，先經觀察、勒戒或強制戒治之程序。從而依該
    次修正後之規定，僅限於「初犯」及「五年後再犯」二種情
    形，始應先經觀察、勒戒或強制戒治之程序。倘被告於五年
    內已再犯，經依法追訴處罰，縱其第三次（或第三次以上）
    再度施用毒品之時間，在初犯或前次再犯經觀察、勒戒或強
    制戒治執行完畢釋放五年以後，已不合於「五年後再犯」之
    規定，且因已於「五年內再犯」，顯見其再犯率甚高，原實
    施觀察、勒戒或強制戒治，已無法收其實效，即應依該條例
    第10條處罰（最高法院95年度第7 次刑事庭會議決議、97年
    度第5 次刑事庭會議決議、97年度台非字第124 號判決、98
    年度台非字第17號判決等參照；且決議復說明：至於第三次
    或第三次以上施用毒品之時間，是否宜有期間限制？以多久
    為適宜？則分屬刑事政策、專門醫學之範圍，非審判機關所
    能決定，有待循立法途徑解決，併此指明）。查被告前於88
    年間因施用毒品案件，經臺灣苗栗地方法院裁定送觀察、勒
    戒，於88年11月16日因無繼續施用傾向釋放出所，並於同年
    月23日由臺灣苗栗地方法院檢察署檢察官以88年度毒偵字第
    494 號為不起訴處分確定；又已於觀察、勒戒執行完畢釋放
    後5 年內之93年間，再因施用毒品案件，經臺灣苗栗地方法
    院判處罪刑確定，此有臺灣高等法院被告前案紀錄表在卷可
    稽，是被告既已於88年間之初犯施用毒品罪後5 年內再犯施
    用毒品罪並經依法追訴處罰確定且執行完畢，縱使此次施用
    毒品之時間已在上述初犯觀察、勒戒執行完畢釋放後之5 年
    以後，依據上開說明，仍應依法追訴處罰。
四、核被告所為，係犯毒品危害防制條例第10條第1 項之施用第
    一級毒品罪及同條第2 項之施用第二級毒品罪。又其施用前
    持有各該毒品之低度行為，為施用之高度行為所吸收，不另
    論罪。再被告於偵訊中雖稱兩種毒品是放在一起燃燒施用云
    云，但其已於本院審理中坦認上開辯解並非實在，是聽別人
    說這樣會判比較輕（見同上審判筆錄），衡諸海洛因與甲基
    安非他命，在藥效、價格等因素上均有明顯差異，實務上鮮
    有將之混同一起燃燒吸食之案例，此為本院職務上所知之事
    ，亦為被告於院訊時自承施用該兩種毒品之方法各有不同，
    是應認被告所犯上開兩罪，施用方式不同，犯意個別，行為
    分殊且罪名不同，自應分論併罰，公訴人認被告同時施用兩
    種毒品，為想像競合犯云云，容有誤會，附此敘明。
五、查被告前因施用第一級毒品案件，經臺灣苗栗地方法院以95
    年度訴字第694 號判決判處有期徒刑10月確定，又因偽造文
    書案件，經臺灣新竹地方法院以96年度訴字第79號判決判處
    有期徒刑1 年1 月確定，再因竊盜案件，經臺灣苗栗地方法
    院以95年度簡上字第82號判決判處有期徒刑4 月確定，復因
    施用第一、二級毒品案件，經臺灣苗栗地方法院以96年度訴
    字第278 號判決分別判處有期徒刑10月及4 月確定，上開各
    罪後經依法減刑並定應執行有期徒刑1 年6 月又15日；其另
    因偽造印文案件，經臺灣雲林地方法院以97年度虎簡字第70
    號判決減處有期徒刑3 月確定，又因施用第一級毒品案件，
    經同院以97年度訴字第197 號判決減處有期徒刑8 月確定，
    後該兩罪合併定應執行有期徒刑10月，且與上開各罪接續執
    行，於98年4 月20日因縮短刑期假釋出監併付保護管束，後
    其假釋未經撤銷，刑期至98年7 月29日屆至，未執行之刑以
    已執行論，此有臺灣高等法院被告前案紀錄表1 份在卷可按
    ，則被告於5 年內故意再犯本件最重本刑為有期徒刑以上之
    罪，均為累犯，均應依刑法第47條第1 項之規定加重其刑。
六、爰審酌被告犯後雖於偵審中坦承犯行，態度尚可，然前已有
    多次施用毒品之前案紀錄，仍未能戒除毒癮復行施用，暨被
    告其他素行、生活狀況、犯罪情節、施用次數等一切情狀，
    兼參酌公訴檢察官當庭求處合併定有期徒刑1 年以上之意見
    ，分別量處如主文所示之刑，並定其應執行之刑。
七、末被告此次為警採集尿液後之檢驗結果，安非他命、甲基安
    非他命均呈陽性反應，此有上開濫用藥物檢驗報告在卷可稽
    ；查施用安非他命後，其尿液不致檢出甲基安非他命陽性反
    應，而施用甲基安非他命後，其尿液可檢出甲基安非他命和
    其代謝物安非他命成分，此有行政院衛生署管制藥品管理局
    93年11月2 日管檢字第0930010499號函可按，是被告尿液經
    檢驗出甲基安非他命陽性部分，係被告施用甲基安非他命所
    致，而檢驗出安非他命陽性部分，雖施用甲基安非他命、安
    非他命均可檢驗出安非他命陽性反應，但如前所述，本件已
    可認定被告確有施用甲基安非他命犯行，且卷內並無其他積
    極證據證明被告另有施用安非他命犯行，參諸國內幾乎都係
    濫用甲基安非他命者，鮮有濫用安非他命者（遲至89年5 月
    間國內方出現第1 次在錠劑中檢驗出安非他命，而非甲基安
    非他命之案例），依證據裁判原則，應認前開安非他命陽性
    反應，仍係被告施用甲基安非他命後經代謝作用所致，故雖
    檢察官認被告所施用之毒品為安非他命，且安非他命與甲基
    安非他命同屬安非他命類之中樞神經興奮劑，惟2 者究係不
    同之第二級毒品，仍應究明並更正之，併此指明。
據上論斷，應依刑事訴訟法第273 條之1 第1 項、第299 條第1
項前段，毒品危害防制條例第10條第1 項、第2 項，刑法第11條
前段、第51條第5 款、第47條第1 項，判決如主文。
本案經檢察官林彥均到庭執行職務。
中    華    民    國    99    年    9     月    30    日
                  刑事第五庭  法  官  吳勇毅
上正本證明與原本無異。
如不服本判決應於收受送達後10日內向本院提出上訴書狀，並應
敘述具體理由；其未敘述上訴理由者，應於上訴期間屆滿後20日
內向本院補提理由書（均須按他造當事人之人數附繕本）「切勿
逕送上級法院」。
                              書記官  游秀珠
中    華    民    國    99    年    9     月    30    日
附錄本案論罪科刑法條全文：
毒品危害防制條例第10條
施用第一級毒品者，處 6 月以上 5 年以下有期徒刑。
施用第二級毒品者，處 3 年以下有期徒刑。

司法院資訊處製作；財團法人民間司法改革基金會備份。
